臺灣臺中地方法院刑事判決　　　　　　　94年度訴字第2152號
公　訴　人　臺灣臺中地方法院檢察署檢察官
被　　　告　甲○○
上列被告因偽造文書案件，經檢察官提起公訴（94年度核退偵字
第101號），經本院合議庭裁定由受命法官獨任進行簡式審判程
序，本院判決如下：
    主    文
甲○○行使偽造私文書，足以生損害於公眾及他人，累犯，處有
期徒刑肆月，如易科罰金，以參佰元折算壹日。如附表所示偽造
之「乙○○」署押共參拾肆枚（含「乙○○」簽名拾參枚、指印
貳拾壹枚）均沒收。
　  犯罪事實
一、甲○○曾因違反肅清煙毒條例等案件、麻醉藥品管理條例案
    件、肅清煙毒條例案件，經本院分別判處有期徒刑三年四月
    、一年二月及三年二月，後二罪並定應執行刑為有期徒刑四
    年確定，接續執行後於民國八十六年五月八日假釋出監，嗣
    因假釋期間更犯毒品危害防制條例案件，經撤銷假釋，甫於
    九十三年一月十一日縮刑期滿執行完畢。詎猶不知悔改，復
    於九十三年十月二十九日上午，為警查獲其竊取他人鐵材（
    竊盜部分業經另案判處有期徒刑三月確定），將其帶回臺中
    縣警察局霧峰分局大里分駐派出所製作警詢筆錄時，甲○○
    惟恐警員知悉其另案通緝中，竟基於偽造署押及行使偽造私
    文書之犯意，假冒其弟弟「乙○○」之名義，先後自九十三
    年十二月二十九日上午五時二十分起，至同日上午十時四十
    分許止，接續在附表所示之搜索扣押筆錄、權利告知書、逮
    捕通知書、警詢筆錄、扣押物品目錄表、指認照片及指認口
    卡上偽簽乙○○之簽名及捺指印（共計簽名十三枚、捺指印
    二十一枚），並接續將前開捺好指印之逮捕通知書及權利告
    知書，交予承辦警員而行使，用以表示收受各該私文書，足
    以生損害於「乙○○」本人及警察機關文書製作及偵查犯罪
    之正確性。
三、案經臺中縣警察局霧峰分局報請臺灣臺中地方法院檢察署檢
    察官偵查起訴。
    理  由
一、訊據被告甲○○對於右揭犯罪事實坦承不諱，核與證人乙○
    ○證述情節相符，並有如附表所示之搜索扣押筆錄、權利告
    知書、逮捕通知書、警詢筆錄、扣押物品目錄表、指認照片
    、指認口卡及內政部警政署刑事警察局九十四年三月十五日
    刑紋字第○九四○○三九四四九號函在卷可稽，足見被告之
    自白與事實相符，本案事證明確，被告犯行堪以認定。
二、按刑法上之「署押」，乃指於紙張或物體上簽署之姓名或其
    他符號，以表示其承認所簽署文書之效力，與印文有同一效
    力（最高法院八十六年度臺上字第四七號判決可資參照），
    而以捺指印以代替簽名者，偽造指印亦屬偽造署押。次按刑
    法上之偽造署押罪，係指單純偽造簽名、畫押而言，若在制
    式之書類上偽造他人簽名，已為一定意思表示，具有申請書
    或收據等類性質者，則係犯偽造文書罪（該偽造署押為偽造
    文書之部分行為不另論罪），此亦有最高法院八十五年度臺
    非字第一四六號判決意旨可資參照。又被告在附表編號二、
    三所示之權利告知書、逮捕通知書上偽造「乙○○」署押，
    依其內容分別足以表示其係偽以「乙○○」名義，出具證明
    被冒名人已經收受權利告知書、逮捕通知書，已為警察機關
    依法逕行拘提、逮捕及被告知罪名及必須接受偵訊，並可以
    行使緘默、選任辯護人及請求調查有利證據等權利之意，自
    屬刑法第二百十條所稱之私文書，雖該私文書係警察事先印
    製，然此不過為便利之措施，被告明知其內容，自可決定是
    否簽署，既仍執意冒名應訊而在其上偽造署押，該事先印就
    之內容即為被告採為自己之一定意思表示而為私文書，此與
    事先在印妥內容之收據上偽簽他人姓名之情形，無分軒輊，
    自屬刑法第二百十條所稱之私文書（最高法院九十年臺上字
    第六○五七號、九十一年臺非字第十四號、九十三年臺上字
    第一一八七號判決、九十四臺非字第六七號、九十四臺上字
    第三九號、九十四臺上字第一二九四號可資參照）。至被告
    在附表所示之搜索扣押筆錄、警詢筆錄、扣押物品目錄表、
    指認照片及指認口卡上之簽名、捺指印，性質上僅屬居於受
    通知者之地位而為簽署，係單純以印文、署押之方式表現承
    認某項事實，而非與其所表現之物體相結合，而具有一定文
    書性，故本身尚不能表示係有製作何種文書之意思，與前述
    收受情形尚非相同，自難認應成立刑法第二百十條之偽造私
    文書罪，而僅能論以同法第二百十七條之偽造署押罪（最高
    法院九十一年臺非字第二九五號判決參照）。
三、核被告所為，就在附表編號二、三所示之權利告知書、逮捕
    通知書上偽造「乙○○」署押部分，均係犯刑法第二百十六
    條、第二百十條之行使偽造私文書罪；就偽簽姓名及捺指印
    於附表所示之其餘搜索扣押筆錄、警詢筆錄、扣押物品目錄
    表、指認照片、指認口卡等，係犯刑法第二百十七條之偽造
    署押罪（起訴書就此部分誤繕為刑法第二百十六條、二百十
    條，業據公訴檢察官於本院審理時當庭更正）。被告在權利
    告知書、逮捕通知書上偽造署押之行為，為偽造私文書之部
    分行為；偽造私文書後復持以行使，其偽造之低度行為，為
    行使之高度行為所吸收，均不另論罪。又被告遭警查獲後，
    先後偽以「乙○○」名義，偽簽署押於搜索扣押筆錄、警詢
    筆錄、扣押物品目錄表、指認照片及指認口卡上；及偽以「
    乙○○」名義，先後偽造權利告知書、逮捕通知書，再交予
    警員持以行使，顯係利用同一冒名應訊之機會，在同一時段
    分別基於偽造署押及行使偽造私文書之犯意下，所為之接續
    數行為，各僅侵害一個法益，各僅應論以單純一罪。被告所
    犯上開二罪間，客觀上有方法結果之牽連關係，行為人主觀
    上亦有使之牽連之犯意，為牽連犯，依刑法第五十五條之規
    定，應從較重之行使偽造私文書罪論處。再被告曾因違反肅
    清煙毒條例案件、麻醉藥品管理條例案件、肅清煙毒條例案
    件，經本院分別判處有期徒刑三年四月、一年二月及三年二
    月確定，接續執行後於八十六年五月八日假釋出監，嗣因假
    釋期間更犯毒品危害防制條例案件，經撤銷假釋，甫於九十
    三年一月十一日縮刑期滿執行完畢，有臺灣臺中地方法院檢
    察署刑案資料查註紀錄表及臺灣高等法院被告全國前案紀錄
    表在卷可參，其受有期徒刑執行完畢後，五年以內再犯
    本件有期徒刑以上之罪，為累犯，應依刑法第四十七條規定
    加重其刑。爰審酌被告犯罪之動機、目的、手段尚稱平和、
    冒用他人名義應訊，將有使他人莫名遭受刑事訴追之可能，
    對遭冒名者之危害甚深，惟其犯罪後已坦承犯行，態度尚稱
    良好等一切情狀，量處如主文所示之刑，以示儆懲。末按偽
    造如附表所示之「乙○○」署押（含簽名十三枚及指印二十
    一枚），共三十四枚，均應依刑法第二百十九條之規定宣告
    沒收。
據上論斷，應依刑事訴訟法第二百七十三條之一第一項、第二百
九十九條第一項前段，刑法第二百十六條、第二百十條、第二百
十七條、第二百十九條、第五十五條、第四十七條、第四十一條
第一項前段，罰金罰鍰提高標準條例第一條前段、第二條，判決
如主文。
中　　華　　民　　國　　94　　年　　8 　　月　　5 　　日
                  刑事第二庭    法  官  蔡美華
上正本證明與原本無異。
如不服本判決，應於送達後十日內向本院提出上訴狀（須附繕
本），上訴於臺灣高等法院臺中分院。
                                書記官  劉文永
中　　華　　民　　國　　94　　年　　8 　　月　　5 　　日
附表：（見7007號偵查卷第15至23、28、29頁）
一、搜索扣押筆錄：乙○○之簽名三枚、指印五枚
二、權利告知書：乙○○之簽名一枚、指印一枚
三、逮捕通知書：乙○○之簽名一枚、指印一枚
四、警詢筆錄：乙○○之簽名四枚、指印十枚
五、扣押物品目錄表：乙○○之簽名一枚、指印一枚
六、指認照片：乙○○之簽名二枚、指印二枚
七、指認口卡：乙○○之簽名一枚、指印一枚
附錄論罪法條：
刑法第二百十六條
行使第二百十條至第二百十五條之文書者，依偽造、變造文書或
登載不實事項或使登載不實事項之規定處斷。
刑法第二百十條
偽造、變造私文書，足以生損害於公眾或他人者，處五年以下有
期徒刑。
